【裁判字號】    96,上訴,2164
【裁判日期】    970102
【裁判案由】    違反毒品危害防制條例
【裁判全文】
臺灣高等法院高雄分院刑事判決        96年度上訴字第2164號
上  訴  人
即  被  告  甲○○
上列上訴人因違反毒品危害防制條例案件，不服臺灣高雄地方法
院96年度訴字第2860號中華民國96年8 月28日第一審判決（起訴
案號：臺灣高雄地方法院檢察署96年度毒偵字第5551號），提起
上訴，本院判決如下：
    主  文
上訴駁回。
    事  實
一、甲○○前因施用毒品案件，經臺灣高雄地方法院以93年度毒
    聲字第2742號裁定送觀察、勒戒後，認無繼續施用毒品傾向
    ，於民國94年7 月14日執行完畢釋放，並經臺灣高雄地方法
    院檢察署檢察官以94年度毒偵緝字第389 號（起訴書誤載為
    94年度毒偵字第5847號）為不起訴處分確定。詎其明知海洛
    因係經政府公告，列為毒品危害防制條例第2 條第2 項第1
    款所定之第一級毒品，未經許可不得持有、施用，竟於前開
    觀察、勒戒執行完畢釋放後5 年內，仍基於施用第一級毒品
    海洛因之犯意，於96年5 月29日某時，在高雄市區某友人住
    處，以將海洛因置入針筒注射之方式，施用海洛因1 次。嗣
    於96年5 月31日上午10時10分許，在高雄市○鎮區○○路2
    號廁所前，為警查獲，並扣得其所有供施用之第一級毒品海
    洛因1 包（驗前淨重0.122 公克、驗後淨重0.095 公克）及
    屬其所有供施用毒品之塑膠鏟管、注射針筒各1 支等物。
二、案經高雄市政府警察局前鎮分局移請臺灣高雄地方法院檢察
    署檢察官偵查起訴。
    理  由
一、被告甲○○雖未於本院審理時到庭，惟上揭犯罪事實，業據
    上訴人即被告甲○○於原審法院審理中坦承不諱，又被告為
    警查獲後採驗尿液，經正修科技大學超微量研究科技中心，
    以酵素免疫法（EIA） 及氣相層析質譜法（GC/ MS）方法檢
    驗結果，呈嗎啡陽性反應，此有該大學超微量研究科技中心
    96年6 月22日檢驗報告1 紙附卷可稽；又扣案之白色粉末1
    包，經送請高雄市立凱旋醫院檢驗結果，認含第一級毒品海
    洛因成分，驗前淨重0.122 公克、驗後淨重0.095 公克，亦
    有上開醫院96年7 月10日濫用藥物成品檢驗鑑定書1 紙在卷
    可稽（見偵查卷第15頁），按海洛因係嗎啡經化學合成之半
    人工合成品，藥（毒）性倍於嗎啡，其經施用進入人體，藉
    人體解毒系統之代謝作用而分解成藥（毒）性較低之嗎啡於
    24小時內排出體外，故於施用海洛因者之尿液中，可檢出嗎
    啡煙毒反應，且一般施用者，於施用72小時後，仍可被檢出
    嗎啡反應，有行政院衛生署藥物食品檢驗局81年2 月8 日（
    81）藥檢壹字第001156號函及憲兵司令部80年5 月7 日鑑驗
    字第1746號函可按。又按被告之自白，非出於強暴、脅迫、
    利誘、詐欺、疲勞訊問、違法羈押或其他不當方法，且與事
    實相符者，得為證據，刑事訴訟法第156 條第1 項定有明文
    。亦即被告之自白係出於自由意思，且與事實相符者，即有
    證據能力，本件被告自白係出於自由意志，自得採為本件判
    決之基礎。又刑事訴訟法第159 條之4 規定: 「除前三條之
    情形外，下列文書亦得為證據：一除顯有不可信之情況外，
    公務員職務上製作之紀錄文書、證明文書。二除顯有不可信
    之情況外，從事業務之人於業務上或通常業務過程所須製作
    之紀錄文書、證明文書。三除前二款之情形外，其他於可信
    之特別情況下所製作之文書。」，本件上揭衛生署及憲兵司
    令部函、高雄市立凱旋醫院尿液檢驗成績書、正修科技大學
    超微量研究科技中心檢驗報告，或係公務員職務上製作之文
    書或係從事業務之人於業務上或通常業務過程所須製作之文
    書，經查亦無顯不可信之情況，上開文書應具有證據能力。
    綜合上揭各證據資料研析，足認被告之自白連續施用第一級
    毒品，與事實相符，應堪採信。
二、被告甲○○前因施用毒品案件，經臺灣高雄地方法院以93年
    度毒聲字第2742號裁定送觀察、勒戒後，認無繼續施用毒品
    傾向，於94年7 月14日執行完畢釋放，並經臺灣高雄地方法
    院檢察署檢察官以94年度毒偵緝字第389 號（起訴書誤載為
    94年度毒偵字第5847號）為不起訴處分確定。此有臺灣高等
    法院被告前案紀錄表1 紙在卷可參，堪認被告確於觀察、勒
    戒執行完畢釋放後5 年內，再犯本件施用第一級毒品海洛因
    之罪，應依毒品危害防制條例第23條第2 項之規定，予以處
    罰。綜上所述，本件事證明確，被告犯行堪以認定，應依法
    論科。
三、查海洛因屬毒品危害防制條例第2 條第2 項第1 款所稱之第
    一級毒品，不得持有、施用。是核被告所為，係犯毒品危害
    防制條例第10條第1 項之施用第一級毒品罪，其施用毒品前
    後持有該毒品之低度行為，應被其施用之高度行為所吸收，
    不另論罪。
四、原審依毒品危害防制條例第10條第1 項、第18條第1 項前段
    ，刑法第11條、第41條第1 項前段、第38條第1 項第2 款，
    並審酌被告前有施用毒品之不良素行，經觀察勒戒後，仍未
    能徹底戒絕毒品，顯見意志不堅，且有失政府制定毒品危害
    防制條例之立法美意，念其施用毒品乃自戕一己之身體健康
    ，尚未害及他人，且犯後尚知坦承犯行等一切情狀，量處有
    期徒刑6 月，並依法諭知如易科罰金以新臺幣1 千元折算1
    日之折算標準，以資儆懲。扣案白色粉末1 包，經送驗結果
    係第一級毒品海洛因（驗前淨重0.122 公克、驗後淨重0.09
    5 公克），應依毒品危害防制條例第18條第1 項前段規定宣
    告沒收銷燬之。至前開第一級毒品海洛因之包裝袋因包覆毒
    品，其上顯留有該毒品之殘渣，衡情自難與之剝離，亦應整
    體視之為毒品，連同該包裝併予宣告沒收銷燬之。又鑑驗耗
    用之海洛因既已滅失，自無庸宣告沒收銷燬，併此敘明。另
    扣案之注射針筒及塑膠鏟管各1 支，係被告所有供犯罪所用
    之物，業據被告供承在卷（見原審卷第33頁），應依刑法第
    38條第1 項第2 款規定沒收之。認事用法尚無不合，量刑亦
    稱妥適，被告上訴意旨，空言指摘原判決不當，並無可取，
    為無理由，應予駁回。
五、被告經合法傳喚，無正當理由不到庭，爰不待其陳述逕行判
    決。
據上論斷，應依刑事訴訟法第368條、第371條，判決如主文。
本案經檢察官劉玲興到庭執行職務。
中    華    民    國    97    年    1    月      2    日
                  刑事第二庭  審判長法  官  林正雄
                                    法  官  黃壽燕
                                    法  官  陳啟造
以上正本證明與原本無異。
如不服本判決應於收受本判決後10日內向本院提出上訴書狀，其
未敘述上訴理由者，並得於提起上訴後10日內向本院補提理由書
狀（均須按他造當事人之人數附繕本）「切勿逕送上級法院」。
中    華    民    國    97    年    1     月    2     日
                                    書記官  彭筱瑗
附錄本件論罪法條全文：
毒品危害防制條例第10條
施用第一級毒品者，處6月以上5年以下有期徒刑。


司法院資訊處製作；財團法人民間司法改革基金會備份。
